【裁判字號】    99,交易,8
【裁判日期】    990409
【裁判案由】    過失致死
【裁判全文】
臺灣高雄地方法院刑事判決               99年度交易字第8號
公  訴  人  臺灣高雄地方法院檢察署檢察官
被      告  甲○○
選任辯護人  史乃文律師
上列被告因過失致死案件，經檢察官提起公訴（97年度調偵字第3
54號），本院判決如下：
    主  文
甲○○犯過失致人於死罪，處有期徒刑拾月。
    事  實
一、甲○○領有普通重型機車駕駛執照，於民國96年11月4 日下
    午5 時50分許，騎乘車牌號碼ASC-899 號重型機車，沿高雄
    縣鳳山市○○路由南往北方向行駛，行經有分向限制線（即
    雙黃線）之新富路與國富路交岔路口附近時，應注意須在遵
    行車道內行駛，不得駛入來車車道內，並應注意車前狀況，
    及應隨時採取必要之安全措施，且依當時天候晴、夜間有照
    明、路面乾燥無缺陷、無障礙物，視距良好，並無不能注意
    情事，竟疏未注意及此，跨越雙黃線逆向行駛而進入對向車
    道欲左轉至國富路時，適有黃智敏騎乘車牌號碼HAU-485 號
    普通重型機車自新富路北往南向之路邊起駛至該處，與甲○
    ○之前開機車發生碰撞，黃智敏之前開機車右側車身遭甲○
    ○所騎乘之上揭機車車頭撞及，致黃智敏人車倒地，因而受
    有頭部外傷併右側急性硬腦膜下出血、顱內出血之傷害，經
    送醫急救後仍不治死亡，始悉上情。
二、案經高雄縣政府警察局鳳山分局報告臺灣高雄地方法院檢察
    署檢察官偵查起訴。
    理  由
一、證據能力部分：
    本判決所引用之證據資料（詳後引證據），其中傳聞證據部
    分，縱無刑事訴訟法第159 條之1 至第159 條之4 或其他規
    定之傳聞證據例外情形，亦因被告、辯護人及檢察官或同意
    可作為證據使用，或未聲明異議，依刑事訴訟法第159 條之
    5 第1 項、第2 項之規定，本院審酌各該傳聞證據並非違法
    取得，與待證事項具關聯性，證明力亦非明顯過低等情，認
    以之作為證據係屬適當，具有證據能力。
二、實體部分：
    訊據被告甲○○固坦承有於上揭時、地與被害人黃智敏發生
    車禍，被害人送醫後死亡之事實，惟矢口否認有何過失，辯
    稱：當日其自公司下班，係騎乘機車沿高雄縣鳳山市○○路
    由北往南方向行駛，行至新富路與國富路交岔路口時，被害
    人突然自其左前方逆向違規衝出，致其無法立即反應，其並
    無任何過失等語。經查：
（一）被告於96年11月4 日下午5 時50分許，騎乘車牌號碼ASC-
      899 號重型機車，行經新富路與國富路交岔路口時，與被
      害人發生碰撞；被害人死亡等情，業據被告供承在卷（本
      院卷一第21頁），復有臺灣高雄地方法院檢察署相驗屍體
      證明書、國軍高雄總醫院附設民眾診療服務處96年11月11
      日診斷證明書、道路交通事故現場圖、道路交通事故調查
      報告表（一）、（二）、照片、臺灣高雄地方法院檢察署
      法醫驗斷書在卷可稽（見警卷第6 頁至第7 頁、第16頁至
      第25頁；相字卷第29頁至第39頁），是此部分事實，堪以
      認定。
（二）被告雖以前開情詞置辯，惟被告於警詢時供稱：其忘記事
      故係如何發生，完全沒有車禍發生時之記憶等語（警卷第
      2 頁反面）；於偵訊時則供稱：當日其機車沿新富路直行
      過國富路路口時就發生車禍如何撞到死者不記得等語（偵
      卷二第5 頁）；於本院準備程序時改稱：其沿新富路北往
      南方向行駛，被害人突然違規橫越新富路自其左前方逆向
      衝出當時其機車已騎過新富路、國富路交岔路口等語（本
      院卷一第21頁反面）；於本院審理時又改稱：被害人係從
      新富路與其對向行駛，非從國富路行駛等語（本院卷二第
      18頁），被告就車禍發生當時雙方機車行向前後陳述不一
      ，被告所述是否真實並非無疑。又本件經本院送逢甲大學
      車輛行車事故鑑定研究中心鑑定結果認：1.肇事因素分析
      ：依據警繪事故現場圖之事故車輛位置，被告所騎乘之車
      牌號碼ASC-899 號重型機車於事故發生後，倒在快慢車道
      線附近，其前輪距快慢車線道1.4 公尺；後輪距快慢車道
      線0.8 公尺，而被害人所騎乘HAU-485 號重型機車於事故
      發生後倒在路緣附近。該中心進一步參照被害人機車事故
      現場照片，地上有一攤黑色液體，研判為被害人機車機油
      溢出，與被害人機車尾部有一段距離，研判被害人機車曾
      遭移動過，因此警繪事故現場圖被害人機車位置並非原始
      碰撞後停留位置，稍有移動，還原被害人機車倒地停止位
      置如圖四所示（見本院卷一第58頁），被害人機車倒地後
      車身應與地面油漬分佈方向平行，如圖四所示，現場散落
      物分佈在兩車之間及被告機車車尾附近，研判為兩車碰撞
      區域，可參見圖六綠色框線處（見本院卷一第59頁），其
      中路緣附近之車殼碎片依其顏色（紅色）研判為被告機車
      之散落物，而照片中地面血跡位置，研判為被害人倒地處
      ，綜合以上資訊並參照Google Earth空照圖，重繪事故現
      場圖如圖六所示。被害人所騎乘之前開機車車損照片如圖
      七所示（見本院卷一第60頁），被害人機車右側踏板凹陷
      ，車頭處置物箱蓋子亦受撞擊而彈開，椅墊上之破損因椅
      墊罩布並無破損，研判與該事故無關。被告所騎乘之前揭
      機車車頭右半邊及頭燈毀損，前輪龍頭變形轉向，左右手
      把均有破損，右後照鏡脫落。綜合研判被告機車車頭與被
      害人機車右側腳踏板處碰撞，碰撞後被害人向左傾倒而被
      告機車向右傾倒，根據兩車碰撞示意照片（圖十一，見本
      院卷一第62頁），及被告機車車頭車損部位研判，兩車碰
      撞角度約45度至135 度之間。由於事故現場照片並未觀察
      出明顯刮地痕，有關兩車行向關係之跡證相當有限，此屬
      於事故現場重建中，最為困難之案例，因兩車行向及確切
      碰撞地點均不明，目前僅能根據車損部位得知兩車碰撞型
      態以及根據現場照片之散落物研判撞擊位置，該中心假設
      兩種情況試以PC-Crash模擬軟體來推估兩車之行向關係。
      (1)情況一：如被告於偵訊時供稱：「我騎重機車沿著新富
      路直行過國富路口時就發生車禍......」假設情況一，模
      擬示意圖如圖十二、圖十三之一、圖十三之三所示，被告
      之機車沿新富路由北向南直行，被害人之機車由國富路東
      向西至路口左轉與被告之機車碰撞，模擬結果兩車碰撞時
      ，被告機車車速為49kph 、被害人機車車速為31kph ，被
      害人機車遭撞擊後向左傾倒在地面上滑行，碰到路緣反彈
      後停止，而被告機車碰撞後向右傾倒滑行至人行穿越道處
      停止，然模擬結果兩車碰撞位置在交岔路口內，與研判撞
      擊區○○○○段距離，且兩車停止處與實際稍有差距，且
      其碰撞地點附近並無碰撞後之散落物與機車倒地後所產生
      之刮地痕，故此兩車行向關係可能性較低。(2)情況二：情
      況二模擬示意圖如圖十四、圖十五之一、圖十五之二、圖
      十五之三所示，被告機車橫越新富路雙黃線至對面車道，
      與對向路邊起駛被害人機車碰撞，模擬結果兩車碰撞時，
      被告機車速度為43kph 、被害人機車速度為9kph，被害人
      機車遭撞擊後向左傾倒並在地上打轉，最終停止在路緣處
      ，被害人機車最後車頭朝路外與事故照片相符，而被告機
      車碰撞後向右傾倒向前滑行一段距離後停止，綜觀兩車模
      擬停止位置皆與實際停止位置相當接近，兩車碰撞位置亦
      在研判兩車碰撞區域範圍內，如圖四所示，被告之機車散
      落物分佈在被害人機車與血跡之間，最有可能狀況為兩車
      碰撞後，被告機車之碎片受到被害人機車前進方向阻擋以
      致向左後方飛散，所遺留下來之位置，因此情況二之兩車
      行向關係可能性較高，而情況二亦與被告於偵訊時供稱：
      「我騎重機車沿著新富路直行過國富路口時就發生車禍
      ......」明顯不符。2.肇事責任分析：該中心就以下兩種
      假設情況來作肇責分析：(1)情況一：被告機車沿新富路由
      北向南直行，被害人機車由國富路東往西至路口左轉，由
      於事故地點屬有號誌路口，相關跡證無法證明雙方當時號
      誌顯示情形，難以路權關係判定雙方之肇責；(2)情況二：
      該中心依據現場之散落物、兩車碰撞後所停留位置、被害
      人頭部血跡位置，研判情況二之雙方行向機率較高而分析
      。被告橫越新富路雙黃線，侵入來車車道，同為肇事原
      因；被害人於路邊起駛未注意左右方來車，同為肇事原
      因等情，有該中心鑑定報告在卷可參（本院卷一第54頁至
      第67頁），可知經鑑定後車禍發生當時兩方行車方向有2
      種可能性，而依現場遺留之跡證，應以情況二之分析較可
      採。再者，觀察現場照片（警卷第19頁至第25頁），車禍
      現場路面有機車油漬、被害人機車倒地處留有血跡及被告
      機車碎片，足認被告及被害人兩車撞擊點係在血跡及機車
      碎片遺留處；被告機車倒地車頭方向朝北，被告機車車頭
      受損，右側車頭處受損較嚴重；被害人機車倒地車頭方向
      朝東方，右側車身腳踏板處嚴重受損，可知發生碰撞時，
      被告之機車右側車頭撞擊被害人機車右側腳踏板。另觀察
      被告之診斷證明書、法醫驗斷書（見警卷第9 頁；相字卷
      第29頁至第39頁），被告口部附近受有約0.5 ×0.5 公分
      之擦傷、牙齒斷裂、左側頸部受有1 ×1 公分之擦傷，被
      害人右顳部受有4 ×2 公分之挫傷、下頦處受有2 ×1 公
      分之挫傷，可知被害人所受傷害均集中於頭部右側，被告
      所受之傷勢均集中於頭部正面，被告應係正面撞擊被害人
      之右側。若依被告於本院審理程序所述之雙方行車方向，
      其係沿新富路由北往南方向行駛，被害人係沿新富路由南
      往北方向行駛，被害人行駛至新富路與國富路交岔路口附
      近，自新富路對向車道跨越雙黃線，致其閃避不及而發生
      碰撞，然若被害人係先沿新富路由南往北方向行駛再往對
      向車道斜切，跨越雙黃線至碰撞處，則由於被害人係斜切
      至對向車道，有一定之弧度非直線切過對向車道，則發生
      碰撞時較可能係被告機車之車頭或左側車頭撞擊被害人機
      車右側車頭或右側車身，因此被告車頭應係左側受損較嚴
      重而非右側車頭受損較嚴重；被告雖辯稱其當日自高雄市
      苓雅區○○路之公司下班返家，行駛方向應沿新富路由北
      往南方向，然被告下班返家行駛路線不見得一定會固定，
      亦無法排除被告下班後可能先繞至其他地方或其他路段，
      故被告前開所述之雙方機車行向不足採信。綜上，車禍發
      生當時之雙方行車方向應以前開鑑定意見所述之情況二內
      容較為可信。
（三）按汽車在未劃設慢車道之雙向二車道行駛時，均應在遵行
      車道內行駛，在劃有分向限制線之路段，不得駛入來車之
      車道內；又汽車行駛時，駕駛人應注意車前狀況，並隨時
      採取必要之安全措施，道路交通安全規則第97條第1 項第
      1 款、第2 款、第100 條第5 款分別定有明文，被告於上
      揭時地駕駛車輛，應注意能注意而不注意上開規定，以致
      肇事，被告之行為自有過失。另本件經送逢甲大學車輛行
      車事故鑑定研究中心鑑定結果，亦認被告橫越新富路雙黃
      線，侵入來車車道，為肇事原因，業如前述，益證被告確
      有過失。又被告之過失行為致與被害人之機車對撞，造成
      被害人死亡，與被害人死亡間復具有相當因果關係。被告
      雖辯稱被害人亦有過失，惟本件並無被害人之談話紀錄，
      在證據不足之情況下，無法遽認被害人於起駛時是否有疏
      未注意左右來車之情，故被告所辯不足採信。是本件事證
      明確，被告犯行堪以認定，應予依法論科。
三、核被告所為，係犯刑法第276 條第1 項之過失致死罪。爰審
    酌被告因其疏失致被害人死亡，造成被害人家屬永遠無法抹
    滅之傷害，所受之痛苦至深且鉅，尚未與被害人家屬達成和
    解，且犯後否認犯行，態度非佳等一切情狀，量處如主文所
    示之刑，以資儆懲。
據上論斷，應依刑事訴訟法第299 條第1 前段，刑法第276 條第
1 項，刑法施行法第1 條之1 ，判決如主文。
本案經檢察官乙○○到庭執行職務。
中    華    民    國    99    年    4     月    9     日
                  交通法庭    法  官  王碧瑩
以上正本係照原本作成。
如不服本判決應於收受判決後10日內向本院提出上訴書狀，並應
敘述具體理由。其未敘述上訴理由者，應於上訴期間屆滿後20日
內向本院補提理由書(均須按他造當事人之人數附繕本)「切勿逕
送上級法院」。
中    華    民    國    99    年    4     月    9     日
                              書記官  吳智媚
所犯法條：
刑法第276條
因過失致人於死者，處2 年以下有期徒刑、拘役或2 千元以下罰
金。
從事業務之人，因業務上之過失犯前項之罪者，處5 年以下有期
徒刑或拘役，得併科3 千元以下罰金。

司法院資訊處製作；財團法人民間司法改革基金會備份。
